臺灣高等法院刑事判決
111年度交上易字第114號
上  訴  人  
即  被  告  張智評



選任辯護人  趙興偉律師(法扶)
上列上訴人因過失傷害案件，不服臺灣新北地方法院110年度審
交易字第872號，中華民國111年1月20日第一審判決（起訴案號
：臺灣新北地方檢察署110年度調偵字第1334號），提起上訴，
本院判決如下：
    主  文
原判決撤銷。
張智評犯過失傷害致人重傷罪，處有期徒刑伍月，如易科罰金，
以新臺幣壹仟元折算壹日。
    犯罪事實
一、張智評於民國109年3月16日5時22分許，駕駛車牌號碼0000-
    00號自用小客車，沿新北市泰山區(起訴書及原判決誤載為
    三重區，逕予更正)貴子路往新莊方向行駛，行經新北市泰
    山區貴子路與新北大道口時，本應注意駕駛人應遵守號誌行
    駛，並應注意車前狀況，隨時採取必要之安全措施，而依當
    時天候晴、夜間有照明、柏油道路乾燥、無缺陷、視距良好
    等情狀，並無不能注意之情事，竟疏未注意及此，未依號誌
    管制而闖紅燈行駛，適尤恆吉騎乘車牌號碼000-0000號普通
    重型機車沿新北市泰山區新北大道往三重方向直行，兩車因
    此發生碰撞，致尤恆吉人車倒地，受有頭部外傷及瀰漫性軸
    索損傷合併顱內出血、蜘蛛膜下腔出血、腦硬膜上出血、肺
    炎及呼吸衰竭併依賴呼吸器等重傷害（目前呈現重度昏迷及
    植物人狀態）。張智評於肇事後，於有偵查犯罪權限之機關
    或公務員發覺其犯罪前，即向前往現場處理之警員承認為肇
    事人而自首，並自願接受裁判。
二、案經尤恆吉之配偶林麗珍訴由臺灣新北地方檢察署檢察官偵
    查起訴。
    理  由
壹、程序部分：
    本院認定事實所引用之下列證據資料（包含供述證據、文書
    證據等），並無證據證明係公務員違背法定程序所取得。又
    檢察官、被告張智評及其辯護人於原審準備程序、審理時及
    本院審理時，對原審及本院所提示之被告以外之人審判外之
    供述，包括供述證據、文書證據等證據，就證據能力均未表
    示爭執，且迄言詞辯論終結前並未聲明異議，亦無顯有不可
    信之情況與不得作為證據之情形，本院審酌上開證據資料製
    作時之情況，尚無違法不當及證明力明顯過低之瑕疵，認為
    以之作為證據應屬適當，是依刑事訴訟法第159條至第159條
    之5規定，本院所引用供述證據及文書證據等，均有證據能
    力。
貳、實體部分：
一、事實之認定：
  ㈠訊據上訴人即被告張智評對於上開事實於偵查、原審及本院
    審理時均坦承不諱（見他字卷第49、50頁；原審卷第106至1
    13頁；本院卷第53至60頁），並有天主教輔仁大學附設醫院
    診斷證明書影本、道路交通事故現場圖、道路交通事故調查
    報告表㈠㈡、新北市政府警察局林口分局道路交通事故調查紀
    錄表、新北市政府警察局林口分局道路交通事故照片、道路
    交通事故當事人酒精測定紀錄表、道路交通事故肇事人自首
    情形記錄表、道路交通事故現場草圖、新北市政府警察局舉
    發違反道路交通管理事件通知單、新北市政府警察局林口分
    局109年7月17日新北警林交字第1095272566號函暨檢附新北
    大道與貴子路口交通事故案監視器影像檔截圖在卷可參（見
    他字卷第8、9、15至29、30-1至30-6頁），足信為真實。
　㈡按駕駛人駕駛汽車，應遵守道路交通標誌、標線、號誌之指
    示，道路交通安全規則第90條第1項前段定有明文。又汽車
    行駛時，駕駛人應注意車前狀況及兩車並行之間隔，並隨時
    採取必要之安全措施。道路交通安全規則第94條第3項亦有
    明文，被告駕駛汽車上路本即負有遵守道路交通規則及前開
    注意義務，以免發生危險。又本件交通事故發生時天候晴、
    夜間有照明、柏油道路乾燥、無缺陷、視距良好，被告並無
    不能注意之情事，被告卻疏未注意仍貿然闖紅燈行駛，致其
    所駕駛汽車與被害人發生前述碰撞，被告確有前開所述過失
    無訛。
　㈢被害人尤恆吉於本案事故發生後，即送往輔仁大學附設醫院
    （下稱輔大醫院）急救，經該院診斷被害人受有頭部外傷及
    瀰漫性軸索損傷合併顱內出血、蜘蛛膜下腔出血、腦硬膜上
    出血、肺炎及術後轉入加護病房治療，109年4月10日接受顱
    骨成型手術，同年月13日轉出普通病房治療，被害人目前重
    度昏迷中，需由醫療護理全日照護，有輔大醫院診斷證明書
    影本在卷可稽（見他字卷第8、9頁），堪認告訴人所受傷害
    結果與被告前開過失行為間別無其他原因介入，被告之過失
    行為與告訴人所受上開傷害結果間確具相當因果關係。
　㈣按稱重傷者，謂下列傷害：「三、毀敗或嚴重減損語能、味
    能或嗅能」、「四、毀敗或嚴重減損一肢以上之機能」，刑
    法第10條第4項第3至4款定有明文。又按刑法於94年2月2日
    修正時，於第10條第4項關於重傷之規定，增列「嚴重減損
    」視能、聽能、語能、味能、嗅能、一肢以上機能之情形，
    使嚴重減損機能與完全喪失效用之毀敗機能並列，均屬重傷
    態樣，而所謂「嚴重減損」，乃對於身體、健康法益侵害之
    程度，與同條項第6款之重大不治或難治，應同其解釋；減
    損機能程度應達若干，始能認為係「嚴重減損」，法無明文
    ，自應依醫師之專業意見，參酌現有醫療水準為基礎、被害
    人治療回復狀況及一般社會觀念認定之（最高法院107年度
    台上字第4319號、103年度台上字第2602號判決意旨參照）
    。本件被害人因上述傷害，經告訴人向臺灣新北地方法院民
    事庭聲請監護宣告，經該院民事庭依職權送請板橋中興醫院
    鑑定結果為：「相對人頭部外傷，閉眼臥床、無法言語、有
    鼻胃管、尿管。記憶力、定向力、計算能力、理解與判斷力
    均無法測試。日常生活需他人照護，無經濟活動能力，無法
    溝通。有精神障礙及其他心智缺陷，意思表示或辨識意思表
    示效果之程度為完全不能，無恢復可能性，建議為監護之宣
    告。」等語，而於109年11月18日宣告被害人尤恆吉為受監
    護宣告之人，並選定其妻林麗珍為監護人，有新北地方法院
    民事庭109年度監宣字第407號裁定影本在卷可佐。是被害人
    因本案事故所生傷害，術後仍有精神障礙及其他心智缺陷，
    意思表示或辨識意思表示效果之程度為完全不能，無恢復可
    能性，於身體有重大難治之傷害，核屬刑法第10條第4項第6
    款所稱之重傷無訛。
　㈤綜上所述，被告出於任意性之自白核與事實相符。本件案事
    證明確，被告上開過失致人重傷之犯行，洵堪認定，應依法
    論科。
二、論罪之說明：
  ㈠核被告所為，係犯刑法第284條後段之過失傷害致人重傷罪。
  ㈡被告於肇事後尚未經有偵查犯罪職權之機關或公務員發覺前
    ，主動向前往處理事故現場之員警坦承肇事，自首並接受裁
    判等情，有上開道路交通事故當事人自首情形記錄表在卷可
    稽（見他字卷第26頁），符合自首要件，爰依刑法第62條前
    段規定減輕其刑。
三、撤銷改判及科刑審酌事項：
  ㈠原審以被告犯罪事證明確，據以論罪科刑，固非無見；惟：
　　被告於本院審理時與被害人尤恆吉、告訴人林麗珍及其等之
    兒女尤筱靜、尤俊鑑4人達成民事和解，由被告賠償新臺幣(
    下同)835萬元，業據告訴代理人翁顯杰律師於本院審理時陳
    述明確，並有臺灣新北地方法院三重簡易庭111年度重簡字
    第675號和解筆錄附卷可憑（見本院卷第115、103頁），此
    部分被告之犯後態度及有利之科刑事由，為原審所不及審酌
    ，自有未洽。原判決即屬無可維持，應由本院予以撤銷改判
    。
  ㈡爰審酌被告駕駛自用小客車於道路上，本應注意駕駛人應遵
    守號誌行駛，並注意車前狀況，隨時採取必要之安全措施，
    因急於送妻前往醫院生產，竟疏未注意，未依號誌管制（闖
    紅燈）行駛，而撞及由被害人尤恆吉駕駛之普通重型機車，
    被害人並受有上開之重傷，被告過失程度甚大，被害人傷勢
    嚴重，目前呈現重度昏迷及植物人狀態，因本件車禍家庭破
    碎，兼衡被告素行(見本院被告前案紀錄表)、高中畢業之智
    識程度、目前從事紡織業，月薪4萬餘元、需撫養父母及兩
    名各4歲、2歲小孩等家庭生活、經濟狀況(見本院卷第58、1
    15頁)，及被告犯後坦承犯行，且與被害人及其家屬達成民
    事和解，願給付835萬元（包含400萬元意外險、200萬元強
    制責任險理賠金、被告前賠償25萬元及其餘108萬元60期給
    付)等一切情狀，量處如主文第2項所示之刑，並諭知易科罰
    金之折算標準。
據上論斷，應依刑事訴訟法第369條第1項前段、第364條、第299
 條第1項前段，刑法284條後段、第62條前段、第41條第1項前段
，刑法施行法第1條之1第1項，判決如主文。
本案經檢察官陳旭華偵查起訴，由檢察官許鈺茹到庭執行職務。
中　　華　　民　　國　　111 　年　　8 　　月　　31　　日
                  刑事第十七庭  審判長法　官  鄭水銓 
                                      法　官  姜麗君
                                      法　官  黃雅芬
以上正本證明與原本無異。
不得上訴。
                                      書記官  鄭雅云
中　　華　　民　　國　　111 　年　　8 　　月　　31　　日
附錄：本案論罪科刑法條全文　　　　　　　　　　　　　　　
中華民國刑法第284條：
因過失傷害人者，處1年以下有期徒刑、拘役或10萬元以下罰金
；致重傷者，處3年以下有期徒刑、拘役或30萬元以下罰金。